【裁判字號】    92,台上,6403
【裁判日期】    921119
【裁判案由】    強盜
【裁判全文】
最高法院刑事判決                              九十二年度台上字第六四０三號
    上  訴  人  乙○○
                甲○○
    右  一  人
    選任辯護人  張
                王嘉斌律師
右上訴人等因強盜案件，不服台灣高等法院中華民國九十二年八月二十九日第二審更
審判決（九十二年度上更(一)字第三八八號，起訴案號：台灣板橋地方法院檢察署九十
一年度偵字第一一五五、三五九八號、毒偵字第二三二號），提起上訴，本院判決如
左：
    主  文
原判決撤銷，發回台灣高等法院。
    理  由
本件原判決認定：上訴人乙○○與業經第一審判刑確定之顏信哲、池勁緯共同基於意
圖為自己不法之所有之概括犯意聯絡，結夥三人，共同攜帶顏信哲所有之客觀上可為
兇器使用之西瓜刀三把（其中一把無刀套），連續於如原判決附表編號一、二、四、
五所示之時間、地點，以強暴方式至使被害人不能抗拒，而令其交出或取得財物，得
手後，即朋分花用殆盡（有關犯罪時間、地點、犯罪方法、犯罪被害人及所得財物詳
如原判決附表編號一、二、四、五所示）。乙○○、顏信哲繼同上之概括犯意，並與
上訴人甲○○（前受有期徒刑之執行完畢未滿五年）及另一姓名不詳之成年男子，共
同基於意圖為自己不法之所有之犯意聯絡，結夥四人，共同攜帶顏信哲所有之客觀上
可為兇器使用之西瓜刀（無刀套）一把，於如該判決附表編號三所示之時間、地點，
以該編號三所示之犯罪方法，施強暴方式至使被害人不能抗拒，而取得其財物，得手
後亦朋分花用殆盡等情。因而撤銷第一審關於論處上訴人乙○○、甲○○以強盜罪刑
部分之判決，改判仍論上訴人乙○○以連續意圖為自己不法之所有，結夥三人以上，
攜帶兇器，以強暴至使不能抗拒，而取他人之物罪，處有期徒刑柒年陸月，並諭知扣
案之西瓜刀參把均沒收；論上訴人甲○○以意圖為自己不法之所有，結夥三人以上，
攜帶兇器，以強暴至使不能抗拒，而取他人之物罪，累犯，處有期徒刑柒年貳月，扣
案之西瓜刀（無刀套）壹把沒收，固非無見。
惟按：(一)、有罪之判決，得就起訴之犯罪事實，變更檢察官所引應適用之法條，雖為
刑事訴訟法第三百條所明定，然起訴法條若與法院判決所適用之法條並無不同，自無
予以變更之餘地。經查本件經檢察官於民國九十一年二月二十六日提起公訴（起訴書
製作日期為同月二十五日），關於上訴人等強盜部分，依起訴書之記載，其所引之起
訴法條係起訴當時已經生效之（現行）刑法第三百三十條，核與原判決論處上訴人等
以加重強盜罪刑所適用之法律並無不同，原判決誤認檢察官所引用者係修正前之刑法
第三百三十條，而為起訴法條之變更（見原判決第八頁末四行），自有可議。(二)、有
罪之判決，其所認定之事實與所記載之證據及理由，必須與卷內之證據相適合，否則
即屬證據上理由矛盾。原判決就該判決附表編號三部分，採用上訴人乙○○、已定讞
之顏信哲及被害人張雅玲於警詢時之供詞，認定上訴人乙○○、甲○○及顏信哲暨另
一不詳姓名之成年男子，共同於台北縣淡水鎮小坪頂十五之三號「好地方釣魚場」強
劫，而由上訴人甲○○搶走店員張雅玲身上之背包（內有ＮＯＫＩＡ手機一支及現金
｜新台幣「下同」一萬五千元）等情。然依卷內資料，上訴人乙○○及被害人張雅玲
於警詢時，均係供稱：該被搶之一萬五千元係置於「好地方釣魚場」櫃檯之現金等語
（見偵字第一一五五號偵查卷第十六頁、第三十五頁），原判決認係店員張雅玲背包
內之財物，顯與卷證資料不相適合，而有證據上理由矛盾之違誤。(三)、同時強劫二人
之財物，如屬於同一意思之一個行為所致，則依刑法第五十五條之規定，係一行為而
犯數項罪名之想像競合犯，應從一重處斷。本件關於原判決附表編號一部分，原判決
係認定：上訴人乙○○夥同已定讞之顏信哲、池勁偉於九十年十二月二十二日五時四
十分許，在台北縣五股鄉○○路○段四二一號五股清粥店前，「由顏信哲佯稱問路，
敲羅啟熀之車門，再由乙○○持西瓜刀一把進入車內架在羅啟熀之脖子上，並由池勁
緯持另一把西瓜刀（無刀套）將自五股清粥店走出來之羅啟熀之妻羅蔡秋菊架至成泰
路四五三巷，各至使羅啟熀、羅蔡秋菊均不能抗拒，而各令交出計現金至少二萬一千
元及鑰匙一把」等情。倘若不虛，則上訴人乙○○此次強盜犯行之被害人有羅啟熀、
羅蔡秋菊二人，原判決未依想像競合犯之規定從一重處斷，併有判決不適用法則之違
背法令。以上或為上訴意旨所指摘，或為本院得依職權調查之事項，應認原判決仍有
撤銷發回之原因。
據上論結，應依刑事訴訟法第三百九十七條、第四百零一條，判決如主文。
中      華      民      國    九十二    年     十一     月     十九     日
                              最高法院刑事第九庭
                                  審判長法官  林  增  福
                                        法官  邵  燕  玲
                                        法官  陳  世  雄
                                        法官  惠  光  霞
                                        法官  吳  三  龍
      右正本證明與原本無異
                                              書  記  官
中      華      民      國    九十二    年     十一     月    二十四    日


司法院資訊處製作；財團法人民間司法改革基金會備份。
